【裁判字號】    95,上訴,1182
【裁判日期】    950613
【裁判案由】    違反槍砲彈藥刀械管制條例等
【裁判全文】
臺灣高等法院刑事判決                 95年度上訴字第1182號
上  訴  人
即  被  告  甲○○
                    （現另案於台灣宜蘭監獄執行中）
選任辯護人  呂翊丞律師
上列上訴人因違反槍砲彈藥刀械管制條例案件，不服台灣宜蘭地
方法院94年度訴字第225號，中華民國95年2月27日第一審判決（
起訴案號：台灣宜蘭地方法院檢察署94年度偵字第910號；併辦
案號：台灣基隆地方法院檢察署91年度偵字第4653號、92年度偵
字第406號、第1030號、第1031號、第1277號、第1844號、第224
8號）提起上訴，本院判決如下：
    主  文
原判決關於持有手槍、寄藏手槍及執行刑部分均撤銷。
甲○○未經許可持有手槍，處有期徒刑伍年貳月，併科罰金新臺
幣玖萬元，罰金如易服勞役，以新臺幣玖佰元即銀元佰元折算
壹日。扣案美國BERETTA廠製92FS型口徑9mm之制式半自動手槍（
含彈匣；槍枝管制號碼0000000000）壹枝沒收。又未經許可寄藏
手槍，處有期徒刑伍年貳月，併科罰金新臺幣玖萬元，罰金如易
服勞役，以新臺幣玖佰元即銀元佰元折算壹日。扣案捷克CZ廠
製75COMPZCT型口徑9mm之制式半自動手槍（含彈匣；槍枝管制號
碼0000000000）壹枝沒收。應執行有期徒刑玖年陸月，併科罰金
新臺幣拾肆萬元，罰金如易服勞役，以新臺幣玖佰元即銀元佰
元折算壹日。扣案之美國BERETTA廠製92FS型口徑9mm之制式半自
動手槍（含彈匣；槍枝管制號碼0000000000）壹枝、捷克CZ廠製
75COMPZCT型口徑9mm之制式半自動手槍（含彈匣；槍枝管制號碼
0000000000）壹枝，均沒收。
甲○○被訴持有捷克CZ廠製75型口徑9mm制式半自動手槍（槍枝
管制號碼0000000000）及子彈部分免訴。扣案之捷克CZ廠製75型
口徑9mm制式半自動手槍（含彈匣，槍枝管制號碼0000000000）
及口徑9mm制式子彈拾顆，均沒收。
    事  實
一、甲○○於民國85年間起，先後因殺人未遂案件，判處有期徒
    刑5年6月；違反槍砲彈藥刀械管制條例案件，判處有期徒刑
    1年；軍中逃亡案件，判處有期徒刑1年（以上定執行刑為有
    期徒刑7年2月）；違反麻醉藥品管理條例案件，經判處有期
    徒刑4月；違反槍砲彈藥刀械管制條例案件，判處有期徒刑
    7年；恐嚇案件，判處有期徒刑1年（以上二案定執行刑有期
    徒刑7年8月）各案執行中，因假釋，嗣撤銷假釋，應執行至
    103年6月16日（本案不構成累犯），不知警惕悔改。
二、甲○○於82、83年間，向年籍姓名不詳之成年人，購入美國
    BERETTA廠製92FS型口徑9mm之制式半自動手槍1枝（含彈匣
    ；槍枝管制號碼0000000000，起訴書稱第二把槍，以下簡稱
    第二把槍），未經許可而持有之。嗣於92年5月23日，在桃
    園縣中壢市幼獅工業區○○路8號前圓環告示牌下為警查獲
    並扣得該制式手槍。
三、甲○○又於90年12月23日凌晨3、4時許，在台北縣三重市○
    ○○○道下接中正南路附近，受天道盟太陽會突擊隊之潘恆
    逸（另案由台灣基隆地方法院檢察署偵辦）之託，寄放捷克
    CZ廠製75COMPZCT型口徑9mm之制式半自動手槍1枝（含彈匣
    ；槍枝管制號碼0000000000，起訴書稱第三把槍，以下簡稱
    第三把槍），將之藏放於新竹東西向快速道路高架橋下。嗣
    於92年6月15日為警查獲並扣得該支制式手槍。
四、案經基隆市警察局移請臺灣基隆地方法院檢察署檢察官，呈
    經臺灣高等法院檢察署檢察長，核轉臺灣宜蘭地方法院檢察
    署檢察官偵查起訴。
    理  由
一、有罪部分：
（一）第二把槍（即事實欄二美國BERETTA廠製92FS型手槍）部
      分：
    1.訊據上訴人即被告甲○○坦承非法持有該手槍，惟辯稱：
      該手槍係82、83年間，已死亡之王肇所交付，當時王肇共
      交付四把槍，其中二把槍，業經法院判決確定，另二把槍
      即本案起訴公訴人所稱之第二把BERETTA手槍及另外起訴
      所指之第一把槍（即下列免訴判決之手槍），因係同一持
      有，故第二把槍應為免訴之判決云云。
    2.經查：
    (1)被告於原審法院已明確供承：貝瑞塔（BERETTA）手槍是
      我自己的，也是在82年間取得，是用買的，沒有買子彈（
      見原審卷第77頁）。於檢察官訊問時供述；這把槍沒有經
      過起訴及判決（見宜蘭地方法院檢察署94年度偵字第910
      號偵查卷第31頁）。且被告於檢察官訊問時，明確供稱：
      王肇共交給我三把槍，即新竹地方法院檢察署90年度偵字
      第6028號查獲之一把，新竹地方法院檢察署85年度偵字32
      71號查獲之一把，本案查獲之90手槍及子彈15顆（即後述
      免訴判決之第一把槍），沒有第四把了等語（見基隆地方
      檢察署92年度偵字第1031號卷第121頁、第122頁）。是該
      第二把BERETTA手槍，被告為另行起意，所購買持有之手
      槍，與已判決之持有手槍行為，並無關連，極為灼然。
    (2)本件為警查獲該第二把槍扣案，該手槍經鑑定結果，為美
      國BERETTA廠製92FS型口徑9mm制式半自動手槍（槍枝管制
      號碼0000000000）認具殺傷力，彈匣1個，可供上述槍枝
      使用，有內政部警政署刑事警察局92年5月27日刑鑑字第
      0920097243號槍彈鑑定書在卷可按（見基隆地方法院檢察
      署91年度偵字第4653號偵查卷第二宗第59頁至第65頁）。
    (3)綜上所述，被告所辯，顯係事後翻異之詞，以圖卸責，不
      足採信，其罪證明確，此部分犯行洵堪認定。
（二）第三把槍（即犯罪事實欄三捷克CZ廠製COMPZCT型手槍）
      部分：此部分犯罪事實為被告於本院審理中所坦承，並有
      該查獲之手槍扣案，經鑑定結果，為捷克CZ廠製75COMPZC
      T型口徑9mm之制式半自動手槍（含彈匣；槍枝管制號碼00
      00000000），有內政部警政署刑事警察局92年7月16日刑
      鑑字第0920113932號槍彈鑑定書在卷可查（見上開偵查卷
      第二宗第133頁至第138頁），此部分被告犯行明確，足以
      認定，應予法論科。
（三）查被告持有第二把槍即自行購入美國BERETTA廠製92FS型
      口徑9mm之制式半自動手槍（含彈匣；槍枝管制號碼00000
      00000）加以持有之行為，係犯槍砲彈藥刀械管制條例第7
      條第4項之未經許可持有手槍罪。被告寄藏第三把槍即受
      託為潘恆逸收寄藏放捷克CZ廠製75COMPZCT型口徑9mm之制
      式半自動手槍（含彈匣；槍枝管制號碼0000000000）之行
      為，係犯槍砲彈藥刀械管制條例第7條第4項之未經許可寄
      藏手槍罪。被告分別時地，購入手槍持有及受託代為寄藏
      手槍，犯意各別，犯罪構成要件不一，應分論併罰。另被
      告持有及寄藏手槍，與原審判決之組織犯罪條例、恐嚇安
      全，亦為不同之犯意，無裁判上一罪關係，其他部分，被
      告均已撤回上訴確定，併此敘明。
（四）原審對被告持有第二把手槍及寄藏第三把手槍部分，為有
      罪科刑之判決，固非無見。惟查長度單位，公分又稱釐米
      ，國際單位為cm，公釐又稱毫米，國際單位mm。本件第二
      把槍、第三把槍，其口徑均為9mm即9公釐或9毫米，有上
      開槍彈鑑定書可查。原審誤為9釐米（即9公分或9cm），
      自有未合，而無可維持。被告上訴意旨，就持有第二把槍
      部分，仍持前詞，爭執應為免訴判決，對寄藏第三把槍部
      分，認量刑過重，惟原審已從極輕之刑量處有期徒刑5年2
      月（法定刑為5年以上15年以下有期徒刑），上訴雖無理
      由，惟原判決既有可議，自應由本院將第二把槍即美製BE
      RETTA廠製92FS型口徑9mm制式手槍（槍枝管制號碼000000
      0000）及第三把槍即捷克CZ廠製75COMPZCT型口徑9mm之制
      式手槍（槍枝管制號碼0000000000）部分撤銷改判。審酌
      被告擁槍自重，危害社會治安，惟念其自警詢至偵審中皆
      坦承犯行明確，再參酌其犯罪動機、目的、手段等一切情
      狀，對持有手槍及寄藏手槍各判處與原審相同之有期徒刑
      5年2月，併科罰金新台幣9萬元，罰金如易服勞役，均以
      新台幣900元即銀元300元折算一日，並定其應執行刑及易
      服勞役之折算標準，如主文第2項所示。扣案之美國BERET
      TA廠製92FS型口徑9mm之制式半自動手槍（含彈匣；槍枝
      管制號碼0000000000）1枝及捷克CZ廠製75COMPZCT型口徑
      9mm之制式半自動手槍（含彈匣；槍枝管制號碼000000000
      0）1枝，均屬違禁物，應依刑法第38條第1項第1款之規定
      宣告沒收。
二、免訴部分：
（一）公訴意旨（含移送併辦意旨）另以：被告甲○○另於82、
      83年間，未經許可，由王肇處收受捷克CZ廠製75型口徑9
      mm之制式半自動手槍1枝（含彈匣；槍枝管制號碼0000000
      000，起訴書記載為第一把槍，以下簡稱第一把槍）及口
      徑9mm之制式子彈15顆，非法持有。嗣於91年12月10日14
      時分許，甲○○帶警在台北市○○街15巷1號5樓當場查獲
      制式手槍及制式子彈15顆扣案。因認被告涉有槍砲彈藥刀
      械管制條例第7條第4項、第12條第4項之未經許可持有手
      槍、子彈罪嫌。
（二）按案件曾經判決確定者，應諭知免訴之判決，刑事訴訟法
      第302條第1款定有明文。又刑事訴訟法第302條第1款規定
      ，案件曾經判決確定者，應諭知免訴之判決，此項訴訟法
      上所謂一事不再理之原則，關於實質上一罪或裁判上一罪
      ，均有其適用，牽連犯係裁判上一罪，如其方法或結果之
      犯罪行為，業經判決確定，其效力當然及於全部，倘檢察
      官復就牽連犯中之方法或結果行為，如重行起訴，即應諭
      知免訴之判決，不得再予論科（最高法院60年台非字第77
      號判例意旨參照）。
（三）查被告於警訊、偵審中始終堅稱：82年、83年間，王肇共
      交付其三把槍，其中二把槍業經台灣新竹地方法院檢察署
      85年度偵字第3271號、90年度偵字第6028號案起訴，均經
      判決確定。另一把槍即為本件第一把槍等語。而經本院調
      取上開各案號判決，被告確另有二把手槍（其中一把與本
      案相同之捷克CZ75型手槍）經判決有期徒刑1年、7年確定
      ，有台灣新竹地方法院85年7月3日85年度訴字第433號、
      本院92年12月22日92年度上訴字第2688號、最高法院93年
      7月15日93年度台上字第3588號刑事判決在卷可按（均存
      本院卷）。本件被告於91年12月10日前持有第一把槍及子
      彈，與前開案件，既為同一時間、地點，同時受交付持有
      ，為方法與結果之牽連案件（子彈部分）及實質上一罪（
      手槍部分）關係，應為前案既判力所及。揆諸上開法律規
      定及判例意旨，應不得再為實體審判。
（四）被告上訴意旨，認原審為實體判決不當，為有理由，應由
      本院將原判決第一把槍即槍枝管制號碼0000000000之捷克
      CZ廠製75型口徑9mm制式手槍部分撤銷，與持有子彈部分
      ，一併為免訴之判決。
（五）刑法第40條第2項規定：違禁物得單獨宣告沒收。本件此
      部分雖為免訴之判決，惟扣案之捷克CZ廠製75型口徑9mm
      之制式半自動手槍（含彈匣；槍枝管制號碼0000000000）
      1枝，經鑑定為具有殺傷力之制式手槍，而扣案子彈15顆
      亦均屬9mm制式子彈，有內政部警政署刑事警察局92年2月
      10日刑鑑字第0910330895號槍彈鑑定書在卷可稽，皆屬違
      禁物。公訴人起訴書聲請宣告沒收，惟扣案制式子彈15顆
      中，業因鑑驗試射而滅失其中5顆，僅餘彈殼，彈殼並非
      違禁物，故對該手槍及子彈10顆，依法單獨宣告沒收。
三、據上論斷，應依刑事訴訟法第369條第1項前段、第364條、
    第299條第1項前段、第302條第1款，槍砲彈藥刀械管制條例
    第7條第4項，刑法第11條前段、第38條第1項第1款、第40條
    第2項、第42條第2項、第51條第5款、第7款，罰金罰鍰提高
    標準條例第2條，現行法規所定貨幣單位折算新臺幣條例第2
    條，判決如主文。
本案經檢察官郭啟東到庭執行職務。
中    華    民    國    95    年    6     月    13    日
                  臺灣高等法院刑事第十六庭
                              審判長法  官  葉騰瑞
                                    法  官  黃俊明
                                    法  官  趙功恆
以上正本證明與原本無異。
如不服本判決，應於收受送達後十日內向本院提出上訴書狀，其
未敘述上訴之理由者並得於提起上訴後十日內向本院補提理由書
（均須按他造當事人之人數附繕本）。
                                    書記官  孫佩琳
中    華    民    國    95    年    6     月    13    日
附錄本案論罪科刑法條全文：
槍砲彈藥刀械管制條例第7條第4項
未經許可，持有、寄藏或意圖販賣而陳列第1項所列槍砲、彈
藥者，處5年以上有期徒刑，併科新臺幣一千萬元以下罰金。


司法院資訊處製作；財團法人民間司法改革基金會備份。
